【裁判字號】    95,交聲,11
【裁判日期】    950630
【裁判案由】    違反道路交通管理處罰條例聲明異議
【裁判全文】
臺灣桃園地方法院刑事裁定            95年度交聲字第11號
原處分機關  交通部公路總局新竹區監理所桃園監理站
異  議  人
即受處分人  甲○
上列異議人即受處分人因違反道路交通管理處罰條例案件，對於
交通部公路總局新竹區監理所桃園監理站95年1月2日桃監裁罰字
第裁52-DA0000000號裁決書所為之處分不服，聲明異議，本院裁
定如下：
    主  文
異議駁回。
    理  由
一、異議人於民國94年10月25日8 時52分許，將其所有車牌號碼
    ME3-337 號重型機車停放於桃園火車站前之身心障礙專用車
    位，為桃園縣政府警察局交通隊逕行舉發於身心障礙專用停
    車位違規停車，而依道路交通管理處罰條例第56條第1 項第
    10款之規定，當場製發桃警局交字第DA0000000 號舉發違反
    道路交通管理事件通知單，並移送原處分機關，原處分機關
    以異議人違規事實明確，且異議人逾期未到案，而依道路交
    通管理處罰條例第9 條第1 項之規定，於95年1 月2 日以桃
    監裁罰字第裁52－DA0000000 號裁決書逕行裁處異議人罰鍰
    新臺幣（下同）1,200 元整。
二、異議意旨略以：伊係身心障礙人士，領有身心障礙手冊及身
    心障礙者專用停車位識別證。94年10月25日伊將所有之車牌
    號碼ME3-337 號重型機車停放於身心障礙專用停車位，並無
    違反道路交通管理處罰條例規定云云。
三、按「在設有殘障者專用停車標誌處所，非殘障用車不得停車
    」，道路交通安全規則第112 條第1 項第5 款定有明文，而
    「於身心障礙專用停車位違規停車者，處1,200 元罰鍰」，
    道路交通管理處罰條例第56條第1 項第10款暨違反道路交通
    管理事件統一裁罰基準表亦定有明文，甚且依據身心障礙者
    專用停車位設置管理辦法第9 條及第6 條分別規定「使用身
    心障礙者專用停車位者，除掛有專用牌照之車輛外，應將專
    用停車位識別證置於汽車擋風玻璃明顯處或黏貼於機車車首
    ，以供查核檢驗。」、「申請機車專用停車位識別證，以經
    監理單位檢驗合格之特製車者為限。」，依照前開規定，顯
    見並非身心障礙者即當然可以合法使用身心障礙專用停車位
    ，先予敘明。
四、本件異議人對該車牌號碼ME3-337 號重型機車，確有於94年
    10月25日8 時52分許，停放於桃園火車站前之身心障礙專用
    停車位內一節自承在卷，並有桃園縣政府警察局製發桃警局
    交字第DA0000000 號舉發違反道路交通管理事件通知單影本
    1 紙及採證照片1 張在卷可稽，該車牌號碼ME3-337 號重型
    機車確有於前開時、地停放於桃園火車站前之身心障礙專用
    停車位內一情，足堪認定。再異議人為身心障礙人士，且領
    有桃園縣政府所核發車號P6-2119 號、編號：10856 號之身
    心障礙專用停車識別證一情，有中華民國身心障礙手冊影本
    及桃園縣政府95年1 月16日府社障字第0950016049號函各1
    份在卷可稽。然身心障礙者領有身心障礙者手冊，僅為申請
    核發專用停車位識別證要件之一，不得作為專用停車位之停
    車證明，以防他人冒用身心障礙者身分占用其等專用停車位
    ，且身心障礙專用停車位識別證之設置與違規處罰之意旨，
    非但在於稽查之方便，且攸關此種停車位數額與空間之規劃
    ，期能落實對於全體身心障礙者之保護，故身心障礙者使用
    專用停車位時，除其所使用之車輛須與車位識別證所許可使
    用之車輛相符，且須依規定將身心障礙專用停車位識別證置
    放於汽車擋風玻璃明顯處或黏貼於機車車首，以供查驗，並
    須停放於與其所使用車輛相符之停車位（即機車應停放於機
    車停車車位，自用小客車應停放於自用小客車車位），否則
    將使查核之員警無法判定該車是否屬於已登記身心障礙車輛
    及該車實際駕駛人或車上之人是否為身心障礙者。經查，本
    件違規停放之車輛為車牌號碼ME3- 337號重型機車，與桃園
    縣政府核發予異議人准予停放於身心障礙專用停車位之車牌
    號碼P6-2 119號車輛不符，該車牌號碼ME3- 337號機車顯非
    屬身心障礙者專用停車位識別證所許可之範圍，自不得任意
    停放在身心障礙專用停車位。況政府設置身心障礙者停車位
    ，無非係為保障身心障礙者於停放車輛時，得以即時、迅速
    尋得車位停放減少身心障礙者因身心障礙所造成駕車之不便
    。本案車牌號碼ME3-337 機車未非申請身心障礙專用停車位
    之車輛，且觀諸卷附照片，前開機車要與一般機車無異，並
    非經改造予身心障礙者使用之特製車，故一般人均可騎乘前
    開車輛，則本案為警舉發當時，前開車輛是否為領有身心障
    礙手冊之異議人所騎乘，本有可疑。況縱前開車輛確為異議
    人所騎乘，然異議人既能正常操控前開未經改造之機車，顯
    見其騎乘機車之能力要與一般人無異，當無使用身心障礙專
    用停車位以達迅速停放車輛目的之必要。退萬步言，該車牌
    號碼ME3-337 機車為警舉發時係所停放在身心障礙自用小客
    車停車位，且前開汽車停車位旁即有明顯標示旁有機車停車
    處一情，有卷附舉發照片1 張可按，異議人大可將所騎乘之
    機車停放在機車停車位內，其竟捨此而不為，任意將前開機
    車停放於汽車停車格，顯已妨礙真正身心障礙之汽車駕駛人
    停放汽車之困難。異議人前開舉措，自屬違法，異議人單以
    其領有身心障礙手冊及與本件舉發車輛不符之身心障礙者專
    用停車位識別證為辯，自屬無據。原處分機關依道路交通管
    理處罰條例第9 條第1 項規定，裁處罰鍰1,200 元，核無違
    誤，本件異議人之異議為無理由，應予駁回。
據上論斷，應依道路交通管理處罰條例第87條第2 項，交通案件
處理辦法第19條，裁定如主文。
中    華    民    國    95    年    6     月    30    日
                         交通法庭法  官  何燕蓉
以上正本證明與原本無異。
如不服本裁定，應於裁定送達後5 日內向本院提出抗告狀。
                                 書記官  許弘樺
中    華    民    國    95    年    7     月    10    日


司法院資訊處製作；財團法人民間司法改革基金會備份。
